最高法院刑事判決　　　　　　　　　　　　　　　　九十一年度台上字第八○一號
　　上　訴　人　台灣高等法院檢察署檢察官
　　被　　　告　丁○○
　　　　　　　　乙○○
　　　　　　　　丙○○
　　　　　　　　甲○○
右上訴人因被告等違反著作權法案件，不服台灣高等法院中華民國九十年九月二十六
日第二審更審判決（九十年度上更(一)字第五七一號，起訴案號：台灣士林地方法院檢
察署八十五年度偵字第四七八四號），提起上訴，本院判決如左：
    主  文
原判決撤銷，發回台灣高等法院。
    理  由
本件原判決以檢察官公訴意旨略稱：被告丁○○、甲○○、乙○○、丙○○原均是宏
偉電腦股份有限公司（下稱宏偉公司）之股東或員工，分別擔任董事長兼總經理、業
務、軟體工程部主任、行銷企劃專員等職務。民國八十三年間，乙○○與任職軟體工
程師之同事闕壯隆、謝泰隆在宏偉公司企劃下，共同研發設計「多媒體網路教學系統
」軟體，大部分程式由乙○○書寫，命名為 「TOPSCHOOL」。依渠等與宏偉公司簽立
之保密合約書，約定著作權歸屬宏偉公司所有。其後八十三、八十四年間，丁○○並
先後代表宏偉公司與國外客戶簽訂經銷契約。迨八十五年間，宏偉公司改組後，由劉
山池出任董事長，被告等因理念不合，相繼離職。同年四月六日，在台北市○○路○
段一三八號二樓另組燈塔科技股份有限公司（下稱燈塔公司），以丁○○為實際負責
人，甲○○、乙○○、丙○○分別擔任董事長、研發部經理、市場部經理等職。詎被
告等對上開「 TOPSCHOOL」軟體之電腦程式著作權係宏偉公司所有，已先後向經濟部
中央標準局，申請核准以 「TOPSCHOOL」為服務標章，指定使用電腦程式設計及資料
處理等業務之服務，及以「TOPSCHOOL PLUS」圖樣註冊取得商標專用權，指定使用在
電腦、計算機等商品上等情，均知之甚稔。竟基於共同犯罪之意思聯絡，由乙○○擅
自將上述宏偉公司享有電腦程式著作權之「TOPSCHOOL」軟體，改名為「WINSCHOOL」
。同年一月十九日，申准著作權登記後，即由燈塔公司大量重製。並於該公司書面授
權書、宣傳廣告、安裝及操作手冊、包裝等資料上，使用近似於 「TOPSCHOOL」服務
標章之 「WINSCHOOL」圖樣，從事多媒體網路教學系統之業務服務。且在所製造之多
媒體影音傳輸器硬體裝置上，使用近似於「TOPSCHOOL PLUS」之商標。利用各廣告媒
體大肆宣傳 「WINSCHOOL」係繼承 「TOPSCHOOL」而來，其銷售市價與宏偉公司相同
，客觀上足以使消費大眾產生混同誤認之虞，且嚴重影響宏偉公司之軟體市場。迨至
同年四月二十九日，為劉山池會同警方查獲。因認被告等涉犯商標法第七十七條、第
六十二條第一款及著作權法第九十一條第二項之罪嫌，各罪間具牽連犯關係等情。惟
經審理結果，認為不能證明被告等犯罪，乃維持第一審諭知被告等無罪之判決，駁回
檢察官在第二審之上訴，固非無見。
惟查：(一)審理事實之法院，本乎發現實質真實之本旨，對於案內一切與罪名之成否、
論罪科刑有關之證據，除認為不必要者外，均應詳為調查，如有應行調查之證據未依
法調查，率予判決，其判決當然為違背法令。原判決以乙○○係於八十二年一月間，
任職於宏偉公司。而宏偉公司要求員工簽署保密合約書係分二階段實施，先由丁○○
於八十一年底假公司會議室進行說明，當場發給保密合約書，未到者及嗣後任職者，
由助理小姐將保密合約書放置工程師桌上，告知簽妥後逕交予丁○○，而非所有任職
研發部門之人員均同意簽署保密合約書。並採取丁○○、乙○○所辯：宏偉公司雖曾
要求乙○○簽署保密合約書，但乙○○認為 「TOPSCHOOL」接近完成階段，乃未同意
簽署等情。而認定乙○○並未同意簽署保密合約書，其就所創作 「TOPSCHOOL」享有
著作財產權，並以之作為判決被告等無罪之依據（見原判決理由二之(四)）。然宏偉公
司指稱：其公司於八十一年底尚無簽署保密合約書情事，亦無丁○○所稱二階段實施
之情形。其公司所有研發人員係在八十二年六月間，被要求簽署保密合約書後，由丁
○○保管。其後丁○○移交時，並未將保密合約書交出等情。復據證人即於宏偉公司
負責財務及會計業務之林逸麟證稱：八十二年五、六月間宏偉公司與員工間所訂立保
密合約書之格式為伊所提供，係伊要求丁○○如此做。當時丁○○擔任董事長兼總經
理及研發部門主管。所要求簽署之對象為軟體研發部門之成員，而乙○○亦為其成員
之一。伊有問過丁○○所有研發部門之成員是否均已簽保密合約書，丁○○稱均已簽
，保密合約書由渠保管等情（見第一審卷第一宗第二五０、二五一頁）。又據證人即
當時任職於宏偉公司研發部門之吳金勳證稱：宏偉公司係於八十二年上半年，要求簽
保密合約書（見第一審卷第二宗第四三之一頁）。即丁○○亦供陳宏偉公司係於八十
二年六月間，才與員工訂立保密合約書（見第一審卷第一宗第八七、一五０頁）。則
宏偉公司究竟係於何時要求該公司員工簽署保密合約書？當時任職該公司研發部門之
人員是否全被要求須簽署保密合約書？如有員工不同意簽署，該公司之處理情形為何
？又有關保密合約書簽署後，係由何人負責保管？所簽署保密合約書之下落如何？倘
若係由當時擔任該公司董事長兼總經理之丁○○保管，丁○○於離職時，有無刻意不
移交系爭保密合約書之情形？不無疑義。其與判斷乙○○是否簽署保密合約書，及被
告等是否成立被訴犯行攸關，自須深入研求並詳述理由。乃原審就上開諸多疑點未詳
予調查究明，即逕為前揭推論，難謂無調查未盡及理由不備之違誤。(二)審理事實之法
院，對於被告有利及不利之證據，應從各方面詳予調查，期能發現真實。原判決採取
乙○○於原審之供述，以當時任職宏偉公司之謝泰榮、闕壯隆雖就 「TOPSCHOOL」軟
體，各撰寫約百分之十二及百分之二或三，但其二人參與設計部分，在內容上係附掛
於乙○○所撰軟體以外之獨立程式，而認乙○○原撰 「TOPSCHOOL」軟體程式，與謝
泰榮、闕壯隆所撰寫之程式各為獨立之著作物，不生三人共同創作之問題（見原判決
理由二之(三)之２）。然宏偉公司指述系爭 「TOPSCHOOL」軟體，係在其公司之企劃下
，由乙○○與同事謝泰榮、闕壯隆共同研發設計，並非乙○○一人獨立完成之著作等
情。而證人謝泰榮、闕壯隆於偵查中亦分別證稱伊等就系爭軟體分別撰寫約百分之十
二及百分之二或三，該軟體著作權有簽約歸屬宏偉公司等情（見偵查卷第一三九頁）
。則如何謂謝泰榮、闕壯隆所撰寫部分係附掛於乙○○所撰軟體以外之獨立程式，及
乙○○原撰之 「TOPSCHOOL」軟體程式，與謝泰榮、闕壯隆所撰寫之程式各為獨立之
著作物，尚非無疑。乃原審未傳訊謝泰榮、闕壯隆詳予調查釐清，即遽為前揭推斷，
難認已盡調查能事。以上或為上訴意旨所指摘，或為本院得依職權調查之事項。檢察
官上訴意旨指摘原判決不當，非無理由，應認有發回更審之原因。
據上論結，應依刑事訴訟法第三百九十七條、第四百零一條，判決如主文。
中      華      民      國    九十一    年      二      月      七      日
                              最高法院刑事第七庭
                                  審判長法官  吳  雄  銘
                                        法官  池  啟  明
                                        法官  石  木  欽
                                        法官  郭  毓  洲
                                        法官  吳  三  龍
      右正本證明與原本無異
                                              書  記  官
中      華      民      國    九十一    年      二      月     十九     日
